【裁判字號】    96,重訴,300
【裁判日期】    970129
【裁判案由】    損害賠償
【裁判全文】
臺灣臺中地方法院民事判決  96年度重訴字第300號
原      告  乙○○
被      告  甲○○
被      告  立安煙酒有限公司
法定代理人  丙○○
訴訟代理人  楊益松律師
上列當事人間請求損害賠償事件，本院於97年1月15日言詞辯論
終結，判決如下：
    主    文
原告之訴及假執行之聲請均駁回。
訴訟費用新台幣柒萬零玖佰玖拾參元由原告負擔。
    事實及理由
一、程序方面：
    按訴狀送達後，原告不得將原訴變更或追加他訴，但擴張或
    減縮應受判決事項之聲明者，不在此限，民事訴訟法第255
    條第1項第3款定有明文。本件原告起訴聲明原為「被告應連
    帶給付原告新台幣（下同）7,061,677元，並自起訴狀繕本
    送達被告之翌日起至清償日止，按年息5%計算之利息」，嗣
    於96年9月10日提出準備書狀減縮聲明為「被告應連帶給付
    原告7,039,237元，及自本準備書狀繕本送達被告之翌日起
    至清償日止，按年息5%計算之利息」，合於前開規定，應予
    准許。
二、實體方面：
  (一)原告主張：被告甲○○係被告立安煙酒有限公司（下稱被告
    立安公司）之受僱人，於95年1月3日中午12時50分許，為被
    告立安公司執行載送菸酒職務，明知在台中縣大肚鄉○○路
    ○段663號附近係屬禁止臨時停車處所，竟因疏於注意將所
    駕駛之6790-HV自小貨車停放該處準備卸貨，且未設置警告
    標示或閃雙黃燈警示來車，適原告駕駛VBT-129重機車沿機
    車道行經該處避煞不及，機車之左前方撞擊該自小貨車之右
    後車角，原告人車倒地後受有頭部外傷、胸部挫傷合併肋骨
    骨折、腹部挫傷、左脛骨骨折、腦挫傷等嚴重傷害。被告甲
    ○○之過失行為與原告傷害間，具有相當因果關係。而被告
    立安公司係被告甲○○之僱用人，被告甲○○為立安公司執
    行職務，而有前述侵權行為，依民法第184條第1項、第188
    條第1項等規定，被告二人應對於原告所受損害，負連帶損
    害賠償責任。茲就原告之各項請求，分述如下：
    (1)看顧費部分: 原告受傷後需以輪椅代步，中樞神經系統遺
      存顯著運動障礙，需專人照顧，每月支出20,000元，一年
      240,000元，十年為2,400,000元，依霍夫曼計算法一次被
      告應給付原告之金額為1,986,788元。
    (2)喪失勞工動能力部分: 原告因殘廢終身無法從事任何工作
      ，算至65歲尚可工作25年，依最低薪資每月15,840元，一
      年為185,040元，25年為4,752,000元，依霍夫曼計算法一
      次被告給付原告金額為3,052,449元。
    (3)慰藉金部分: 原告因被告甲○○之過失受傷，右側肢體偏
      癱，需靠輪椅代步，中樞神經系統遺存顯著運動障礙，終
      身無法從事任何工作，益感人生無望，精神打擊至鉅，為
      此請求2,000,000元。
    爰聲明：被告應連帶給付原告7,039,237元，及自本準備書
    狀繕本送達被告之翌日即96年9月19日起至清償日止，按年
    利率5%計算之利息。願供擔保請准宣告假執行。
  (二)被告則以：
    (1)被告甲○○：當日車禍時將貨車停在路旁卸貨，停的位置
      很接近人行道，亦有閃黃燈警示，但不知何故原告就撞上
      等語置辯。
    (2)被告立安公司：本件車禍發生地點即沙田路由龍井鄉往大
      肚鄉方向，中央為二線道車道，右側並有1.7公尺寬之機
      車道，最右側始為寬度2公尺之路肩，依道路交通事故調
      查報告表內所繪之現場圖所示，被告甲○○駕駛之小貨車
      ，車禍當時係緊靠右側路肩停放，車身僅佔機車道0.2公
      尺，該地點並非禁止停車路段，亦非轉彎處，原告如於正
      常狀況下沿機車道前進，並無可能撞及上開自小貨車。且
      車禍當為日間，天氣晴朗、視距良好，一般人於50、60公
      尺前即可看見被告甲○○停放於路邊之小貨車，甲○○亦
      開啟暫停閃黃燈警示，原告騎車撞上前開小貨車之右後側
      ，撞擊點已接近路肩，偏離機車行駛道有1.2公尺之許，
      可見係原告未注意車前狀況，駕駛機車偏離機車道，往路
      肩撞去，其原因可能是原告長期洗腎，身體衰弱，當天剛
      洗完腎，身體不適下偏離機車道往路肩撞去，與被告甲○
      ○是否違規停車並無相當因果關係存在。縱認被告甲○○
      違規停車之行為與原告受傷有相當因果關係，惟原告未行
      駛於機車道而往路肩行駛及未注意車前狀況，亦為本件之
      肇事原因。原告請求之看護費用部分，其所受傷害是否已
      達須看護，未見原告舉證證明。另喪失勞動能力部分，原
      告於本件車禍前本身即患有腎病，需長期洗腎，事實上其
      因洗腎長期無法從事工作，並非因此次車禍而喪失勞動能
      力。又斟酌兩造之地位、家庭狀況及經濟能力，原告請求
      之慰撫金2,000,000元顯屬過高。原告所受領強制汽車責
      任保險金1,343,405元，應視為被告損害賠償金額之一部
      分，自應予以扣除等語為辯。
    均聲明：原告之訴及假執行之聲請均駁回，如受不利益判決
    ，願供擔保請准免為假執行之宣告。
三、兩造不爭執之事實：
  (一)被告甲○○為被告立安公司之受僱人，於95年1月3日中午12
    時50分許，為被告立安公司執行載送菸酒職務，將所駕駛之
    6790-HV自小貨車停放在台中縣大肚鄉○○路○段663號附近
    路邊，停放位置如台中縣警察局烏日分局所製作之道路交通
    事故現場圖所示。
  (二)原告駕駛之VBT-129重機車左前方撞擊該自小貨車之右後車
    角，原告人車倒地後受有頭部外傷、胸部挫傷合併肋骨骨折
    、腹部挫傷、左脛骨骨折、腦挫傷等傷害。
  (三)原告因本件車禍事故已受領強制汽車責任保險金1,343,405
    元。
四、得心證之理由：
  (一)被告甲○○為被告立安公司之受僱人，為被告立安公司執行
    載送菸酒職務，於前述時間將所駕駛之自小貨車停放在台中
    縣大肚鄉○○路○段663號附近路邊，原告駕駛之重機車左前
    方撞擊該自小貨車之右後車角，原告人車倒地後受有頭部外
    傷、胸部挫傷合併肋骨骨折、腹部挫傷、左脛骨骨折、腦挫
    傷等傷害一節，業經兩造所不爭執，是本件所應確認者，乃
    被告甲○○停車行為，對於本件車禍之發生，是否確有過失
    ？原告是否與有過失？而原告各項請求有無理由？
  (二)按汽車不得在禁止臨時停車處所停車，道路交通安全規則第
    112條第1項第1款定有明文。本件車禍事故經台中縣警察局
    交通警察隊交安組初步分析被告甲○○在禁止臨時停車處所
    （機車優先道）停車為肇事原因，有台中縣警察局道路交通
    事故初步分析研判表影本一件在卷可憑。而本院曾函請台中
    縣區車輛行車事故鑑定委員會就本件車禍事故，鑑定雙方責
    任歸屬，該委員會雖認「肇事地段機車優先道與慢車道間似
    劃設為15公分之白色實線，請先查明劃設單位是否誤繪路面
    邊緣線」，暫不予鑑定，有該會回函一件附卷可查。惟該函
    說明欄二卻載明：「依警圖暨照片等顯示肇事地段為四線快
    車道，劃有機車優先道，路旁有人行道，機車道與人行道之
    間寬約2公尺應屬慢車道」等語，故依兩造不爭執之台中縣
    警察局烏日分局道路交通事故現場圖判斷，如上開委員會函
    所述，被告甲○○停車位置已影響「慢車道」車輛之通行（
    被告甲○○之貨車距人行道僅0.6公尺，佔據慢車道1.4公尺
    ），且其貨車左側車身亦佔據機車專用道0.2公尺之許，對
    於一般行駛於機車專用道及慢車之機車，顯有妨礙。是被告
    甲○○停車行為，已違反道路交通安全規則第112條第1項第
    9款「顯有妨礙其他人、車通行之處所不得停車」規定甚為
    明確。被告辯稱原告長期洗腎身體衰弱，肇事當日剛洗完腎
    ，身體不適下偏離機車道往路肩撞去云云，尚乏證據證明，
    自不足採取。被告甲○○之停車行為，既違反上開規定，且
    依車禍當時之情形，並無不能注意之情事，仍疏未注意而肇
    事，其對於本件車禍之發生顯有過失。而原告因被告甲○○
    之過失行為致擦撞小貨車受傷，則原告所受損害與被告甲○
    ○之過失行為間具有相當因果關係。
  (三)原告各項請求應否准許，茲分述如下：
    (1)看顧費用部分：
      原告雖主張其車禍後需靠輪椅代步，中樞神經遺有顯著運
      動障礙，終身殘廢需專人照顧，每月支出2萬元，1年24萬
      元，10年為240萬元，依霍夫曼計算法一次請求1,986,788
      元看顧費用等情，然已為被告所否認。經查：原告車禍受
      傷後靠輪椅代步，中樞神經遺有顯著運動障礙，終身殘廢
      無法從事任何工作，其殘廢狀況無法好轉一節，固經原告
      提出童綜合醫院診斷證明書一件附卷為證，然則其有無僱
      用專責看護照顧其生活起居長達10年之必要，尚非無疑。
      因此，本院函請童綜合醫院說明就原告所受傷害，是否導
      致其於一定期間內無法字理日常生活，需僱請看護照料其
      生活起居？經該院函覆：「病人‧‧‧因左脛骨骨折術後
      行動不便，若有活動上之限制應與其慢性腎衰竭需長期洗
      腎有關。至於限制活動之程度是否須請看護實在很難就單
      一科別之狀況去做評估」等語，有該院（96）童醫字第11
      83號函存卷可查。準此，原告受傷後需靠輪椅代步，所受
      之活動上限制，係因其慢性腎衰竭需長期洗腎之故，且其
      是否須請看護，難以就單一科別狀況評估，換言之，原告
      出院後，有否僱請看護之必要，單就原告所受之傷害尚難
      認定。此外，原告對於其受傷出院後，是否仍有長達10年
      僱請看護之必要一節，未能舉證以實其說。是本院認為原
      告因本件車禍受傷自95年1月3日住院至95年1月17日出院
      ，有上開診斷證明書在卷足稽，其因車禍受有頭部外傷、
      胸部挫傷合併肋骨骨折、腹部挫傷、左脛骨骨折、腦挫傷
      ，住院期間顯有需要專人日夜全日看護之必要，縱使原告
      自陳係由其母親或友人看護，雖無現實看護費用之支付，
      然親屬、友人基於親誼所付出之勞力，並非不能評價為金
      錢，只因兩者身分關係密切而免除支付義務，此種基於身
      分、友誼關係之恩惠，自不能加惠於加害人，故應衡量及
      比照僱用職業護士看護情形，認被害人受有相當看護費之
      損害，得向加害人請求賠償（最高法院92年度台上字第19
      號、第16 26號判決參照）。而原告前揭住院期間共計14
      日，以每日全日看護費用2,000元計算，共計28,000元。
      逾此範圍之請求，不應准許。
    (2)喪失勞動能力部分：
      原告雖主張其車禍後，終身殘廢無法從事任何工作，原告
      係57年7月22日出生至工作年齡65歲，尚有25年，依最低
      薪資每月15,840元，25年為4,752,000元，依霍夫曼計算
      法一次請求3,052,449元等情，亦為被告所否認，辯稱原
      告車禍前即患有腎病需長期洗腎，符合殘廢等級第七級，
      並非因此次車禍而喪失勞動能力。經查：本院向童綜合醫
      院函詢原告受傷後喪失勞動能力之情形，該院函覆稱：「
      病患‧‧‧頭部外傷、胸部挫傷、肋骨骨折、腹部挫傷、
      左脛骨骨折、腦挫傷等皆予以『保守治療』，於醫理皆能
      完全恢復，但病人合併慢性腎衰竭及洗腎治療，此慢性病
      影響勞動力較大‧‧‧但因左脛骨骨折術後行動不便，故
      需輪椅代步，神經外科門診僅給予促進循環藥物慢性治療
      」等語，此有該院上開函文在卷足稽。本院審酌上情及原
      告自陳車禍前需在家做腹膜透析，一日約換藥4次，上班
      時間需1至2次換藥水，車禍前2、3年沒有工作，之前在朋
      友處當業務員，按件計酬每月薪資約3萬至5萬元，但無報
      稅資料可資證明，並參酌勞工保險殘廢給付標準表，原告
      車禍前罹有腎衰竭及洗腎治療，殘廢等級7級已喪失勞動
      能力69.21﹪，事故後僅能予以『保守治療』，左脛骨骨
      折術後行動不便，需以輪椅代步，神經外科門診僅給予促
      進循環藥物慢性治療，終生無法從事勞力工作，則其勞動
      能力因本次事故，減損勞動能力30.79﹪（100﹪－69.21
      ﹪＝30.79﹪）。原告係57年7月22日出生，自事故日95年
      1 月3日起算至勞動基準法規定勞工60歲強制退休日止（
      117年7月22日），尚可工作22年6月，以原告主張之基本
      工資每月15,840元，依霍夫曼計算式扣除中間利息（係數
      180.0000000 0），其一次得請求之減少勞動損失金額為
      881010元（計算式：15840180.0000000 030.79﹪＝
      881010，元以下四捨五入）。逾此範圍之請求，不應准許
      。
    (3)精神慰撫金部分：
      原告主張因本件車禍精神受有損害，請求200萬元慰撫金
      ，被告則抗辯原告請求金額過高等語。經查：原告係高中
      畢業，被告甲○○係國中畢業，原告於事故前失業2、3年
      ，被告甲○○目前在工地上班，每月薪資約2、3萬元，業
      為兩造所不爭執，且經本院依職權調查兩造財產歸戶資料
      ，兩造名下均無財產，是本院審酌上開兩造教育程度、身
      分地位、經濟收入及原告所受傷害等一切情狀，認本件原
      告請求之慰撫金200萬元，實屬過高，應以50萬元為妥適
      。
  (四)次按損害之發生或擴大，被害人與有過失者，法院得減輕賠
    償金額或免除之，民法第217條第1項定有明文。查本件事故
    之發生，被告甲○○之停車行為，雖有過失已如前述。然依
    車禍當為日間，天氣晴朗、視距良好，原告應於肇事地點前
    50、60公尺即可看見被告甲○○停放之小貨車，且原告自陳
    肇事地點前方有一彎道，則原告自應減速慢行，惟其仍以時
    速60公里之車速行車（見台中縣警察局交通隊烏日小隊處理
    道路交通事故談話記錄表記載），避煞不及（減速至時速30
    公里），以致機車左前方被告甲○○停放之小貨車右後車角
    受傷，則原告亦顯有未注意車前狀況之過失，被告抗辯原告
    亦與有過失，即無不合，本院自得依過失相抵減輕賠償金額
    ，茲斟酌本件肇事情節，本院認被告甲○○應負50%之過失
    責任、原告亦應負50%之過失責任，故應減輕被告賠償金額
    50%，是以原告所能請求者為704,505元（計算式：【28000
    ＋881010＋500000】50%＝704505）。
  (五)又按保險人依本法規定所為之保險給付，視為被保險人損害
    賠償金額之一部分；被保險人受賠償請求時，得扣除之。強
    制汽車責任保險法第32條定有明文。查原告因本件事故已領
    取汽機車強制責任保險金1,343,405元，為兩造所不爭執，
    依上開說明，此給付應自本件損害賠償金額中扣除，扣除後
    原告不能向被告再為請求（000000－0000000＝－638900 ）
    。從而，原告訴請被告應連帶給付原告7,039,237元，及自
    96年9月10日準備書狀繕本送達被告之翌日（即96年9月19
    日）起至清償日止，按年息5%計算之利息，為無理由，應予
    駁回，其假執行之聲請因訴之駁回失其依據，應併駁回之。
五、訴訟費用（70,993元）負擔之依據：民事訴訟法第78條。
中    華    民    國    97    年    1     月    29    日
                  民事第二庭    法  官  王邁揚
正本係照原本作成。
如對本判決上訴，須於判決送達後20日內向本院提出上訴狀。
中    華    民    國    97    年    1     月    29    日
                                書記官


司法院資訊處製作；財團法人民間司法改革基金會備份。
